【裁判字號】    92,上易,637
【裁判日期】    920409
【裁判案由】    詐欺
【裁判全文】
臺灣高等法院刑事判決                            九十二年度上易字第六三七號
    上  訴  人
    即自訴  人  甲○○○○光電股份有限公司
    代  表  人  柯賜海
    被      告  乙○
右上訴人因被告詐欺案件，不服臺灣臺北地方法院九十一年度自字第六七八號，中華
民國九十一年十一月二十五日第一審判決，提起上訴，本院判決如左：
    主  文
上訴駁回。
    理  由
一自訴意旨略以：被告於民國八十九年三月經中國時報記者介紹，找自訴人投資龍之
  湯生物科技有限公司，自訴人已支付被告新台幣（下同）七百萬元之現金，及相當
  於七百萬元之店面租金，共一千四百萬元，詎被告竟未與自訴人對帳，避不見面，
  因認被告涉有刑法第三百三十九條第一項之詐欺罪嫌。
二上訴意旨則以：自訴人代表人柯賜海因案被收押禁見，無法由董事會決議由伊代表
  公司提起本件訴訟，原審應依法傳訊自訴人公司之名義負責人柯俊良到案，即可證
  明伊係代表人，有權代表公司起訴云云。
三按股份有限公司為被害人時，僅得由其代表人提起自訴，公司之股東董事等，如未
  取得代表資格，自無以公司名義提起自訴之權，最高法院二十七年上字第九四六號
  著有判例，可資參照。次按自訴程序，依刑事訴訟法第三百四十三條之規定準用公
  訴之程序之結果，其提起自訴之程序違背規定者，應諭知不受理判決，並得不經言
  詞辯論為之，刑事訴訟法第三百零三條第一款、第三百零七條、第三百四十三條亦
  分別定有明文。
四經查，本件自訴人甲○○○○光電股份有限公司（下稱甲○○○○公司）之代表人
  為柯俊良，並非自訴狀內記載之代表人兼撰狀人柯賜海，有經濟部商業司公司基本
  資料查詢表一件在卷（見原審卷第六頁）可憑，是自訴人甲○○○○公司倘確有被
  詐欺之事實，依法應由其代表人柯俊良代表公司提起自訴方為適法，而本件自訴狀
  內除柯賜海個人之指印四枚外，未見甲○○○○公司及其代表人柯俊良蓋章或簽名
  ，於法自難謂合。是案外人柯賜海既非自訴人之合法代表人，依法自無以自訴人名
  義提起自訴之權利，案外人柯賜海雖請求傳訊柯俊良到庭證明柯賜海才是甲○○○
  ○公司之代表人，柯俊良是名義負責人云云，惟股份有限公司之代表人應經董事會
  決議記載於章程，並向主管機關為公司登記，本件自訴人甲○○○○公司所登記之
  代表人既為柯俊良，縱柯俊良僅係名義負責人，仍應由柯俊良代表甲○○○○公司
  提起自訴，要無另由柯賜海充任代表人之理。退步言之，縱認柯賜海之真意係其為
  甲○○○○公司之訴訟代理人，惟其始終無法提出委任書狀，以資證明，且依自訴
  狀及上訴狀之記載亦查無甲○○○○公司委任柯賜海為訴訟代理人之意旨（依上訴
  狀狀載意旨觀之，自訴人公司顯無決議由柯賜海代表或代理公司起訴），自仍屬訴
  訟要件欠缺，性質上並無從命補正。是柯賜海請求傳訊證人柯俊良，核無必要，併
  此說明。
五原審就本件柯賜海自為甲○○○○公司所提起之自訴案件，為形式上之審理後，認
  為本件自訴之程序違背規定，欠缺訴訟之要件，且其起訴程序之瑕疵，依其情形，
  在性質上無從命補正，而依刑事訴訟法第三百三十四條、第三百四十三條、第三百
  零七條規定為不受理之判決，經核其認事用法，並無違誤。自訴人提起上訴，指摘
  原判決不當，為無理由，應予駁回，並不經言詞辯論為之。
六據上論斷，應依刑事訴訟法第三百六十八條、第三百七十二條，判決如主文。
中      華      民      國      九十二      年      四      月    九    日
                              臺灣高等法院刑事第四庭
                                  審判長法  官  蔡  永  昌
                                        法  官  李  英  豪
                                        法  官  徐  昌  錦
右正本證明與原本無異。
不得上訴。
                                        書記官  吳  金  來
中      華      民      國    九十二    年      四      月  十四   日


司法院資訊處製作；財團法人民間司法改革基金會備份。
